臺灣嘉義地方法院民事判決　九十一年度重訴字第一六四號
　　原　　　告　合作金庫銀行股份有限公司
　　法定代理人　丙○○
　　訴訟代理人　丁○○
　　被　　　告　甲○○
　　　　　　　　乙○○
右列當事人間請求撤銷贈與行為等事件，本院判決如左：
    主    文
原告提起本件訴訟應駁回。
本案訴訟費用由原告負擔。
    事實及理由
壹、原告主張：
  一、借款人陳建志在民國八十五年六月十四日向原告借款新台幣（下同）四百萬元
      ，並以陳俊傑（已死亡）、被告甲○○為連帶保證人，但陳建志未按期清償借
      款，借款視同全部到期，陳建志與被告甲○○應連帶給付原告三百五十七萬九
      千七百零五元，及自九十年二月十五日起至清償日的利息、違約金，原告催討
      無效後，原告在九十年十月十五日，向法院聲請對被告甲○○核發支付命令並
      已確定。之後，原告聲請強制執行拍賣陳建志所設定的抵押物，尚不足清償本
      金一百六十六萬四千六百六十元、違約金五萬一千九百二十七元及督促程序費
      用一百一元，一百七十一萬六千六百八十八元，但陳建志名下已無財產可供執
      行清償。被告甲○○為借款連帶保證人，卻在九十一年三月七日，將坐落台南
      縣新營市○○○段五四之七地號土地（面積一九八三平方公尺，應有部分為十
      分之八，以下簡稱；本件土地），無償贈與被告乙○○，並於九十一年三月二
      十九日辦理登記完畢，被告二人所為贈與行為，已嚴重損害原告的借款債權。
      於是，原告根據民法第二四四條第一項、第四項規定的撤銷權法律關係提起本
      件訴訟。
  二、對被告二人抗辯的陳述：
　　　民事訴訟法第五二一條規定，債務人對於支付命令未於法定期間提出異議者，
　　　支付命令與確定判決有同一之效力。同法第四百條第一項規定，訴訟標的於確
      定之終局判決中經裁判者，除法律別有規定外，當事人不得就該法律關係更行
      起訴。此即為既判力的客觀範圍，原告在九十年十月十九日聲請支付命令，並
      在九十年十一月二十二日確定，被告甲○○未在法定期間，對支付命令提出異
      議，自不得在本件訴訟中，再以被詐欺為由，而抗辯八十五年六月十四日所簽
      連帶保證書無效。
  三、提出土地登記謄本、借據影本、本院九十年度促字第一六六０一號支付命令、
      確定證明書及本院九十年度執字第七六八０號分配表各一份，作為證明。
貳、被告共同抗辯：
  一、被告甲○○為陳建志的保證人，陳建志欲向原告借款四百萬元，經原告評估陳
      建志所提供不動產現值僅三百五十萬元，不足五十萬元部分，原告要求被告甲
      ○○為連帶保證人，才願意貸款給陳建志，被告即將印章交付貸款承辦人，不
      料，承辦人竟將被告甲○○的印鑑蓋於四百萬元擔保書上，被告甲○○只答應
      擔保五十萬元借款，並未承諾擔任四百萬元的連帶保證人，原告對被告甲○○
      既無債權，自不得對被告二人行使撤銷權。
  二、原告行使民法第二四四條撤銷權，依照最高法院四十二年台上字第三二三號判
      例意旨，必須債務人所為法律行為有害於債權人，但被告二人所為法律行為，
      並不影響被告甲○○的清償能力，故原告行使撤銷權不符法律規定，並且，原
      告對此事應負舉證責任，而請求駁回原告訴訟。
　三、請求調閱原告辦理貸款時的不動產調查表。
參、本院依職權向財政部台灣省南區國稅局嘉義市分局，調取被告甲○○九十一年三
    月七日前的各類所得及財產資料，另向合作金庫嘉義分行、華南銀行調取被告甲
    ○○九十一年三月至四月存款往來資料。
肆、本院判斷：
  一、原告向本院聲請支付命令確定後，另向本院執行處聲請拍賣陳建志的抵押物，
      被告甲○○為連帶保證人，共計尚欠原告一百七十一萬六千六百八十八元，以
      及被告甲○○在九十一年三月七日無償贈與本件土地給被告乙○○，被告二人
      對於以上事實均不爭執，並有土地登記謄本、本院九十年度促字第一六六０一
      號支付命令、確定證明書及本院九十年度執字第七六八０號分配表各一份附卷
      證明，原告主張此部分的事實可以採信。
      被告甲○○雖承認擔任陳建志借款連帶保證人，但否認曾在四百萬元貸款借據
      上蓋章，印章是原告貸款承辦人盜蓋，被告甲○○未提出證據證明，本院無法
      採信。
  二、依照民法第二四四條第一項規定：「債務人所為之無償行為，有害及債權者，
      債權人得聲請法院撤銷之。債權人依第一項或第二項之規定聲請法院撤銷時，
      得並聲請命受益人或轉得人回復原狀」，所謂「有害及債權者」，是指債務人
      所為無償行為後，造成自己本身責任財產減少，致使債權人的債權不能或難於
      獲得清償而言。
      被告甲○○為本件借款連帶保證人，原告拍賣抵押物受償後，尚欠原告一百七
      十一萬六千六百八十八元。但被告甲○○在九十一年三月七日，將本件土地贈
      與被告乙○○時，被告甲○○的財產，在九十一年綜合所得為二百五十四萬六
      千八百六十七元，當時銀行存款一筆，共計二萬九千零三十五元（合庫嘉義分
      行為二萬九千零三十五元、華銀嘉義分行已結清），分別有南區國稅局九十年
      度綜合所得稅各類所得資料清單、合庫嘉義分行及華銀嘉義分行存款往來明細
      表附卷證明；而被告甲○○所有土地二十三筆（均持分），現值共計二千六百
      三十一萬九千九百五十一元，房屋二十三間（其中二十一間房屋為甲○○與另
      一人所有），現值二千五百零二萬七千七百五十元，另外投資六家公司，總金
      額共計一千二百七十七萬元，有南區國稅局財產歸屬資料清單附卷可以證明。
      被告甲○○只欠原告一百七十一萬六千六百八十八元，由此可見，被告甲○○
      贈與本件土地給被告乙○○時，其財產狀況仍然足夠清償原告所未受償的欠款
      ，被告甲○○贈與土地時，尚未陷於無資力，原告的借款債權仍可獲得清償，
      並未受到損害，原告的主張不能成立，故原告聲請撤銷被告二人的無償贈與行
      為，不具有法律上理由　應該駁回。
      至於原告主張被告甲○○雖然有許多筆土地及房屋，但所有房地不是高額設定
      ，不然就是剩餘價值不高，實際執行困難，而無法獲得清償。然而，原告並未
      對被告甲○○所有財產聲請強制執行，究竟是否無法得到清償，尚未可知，而
      且，民法二四四條第一項所規定的撤銷權，是撤銷既存的法律事實，回復未為
      法律行為前的狀態，對於法律現狀影響很大，必須小心審慎，因此，原告的主
      張不能成立。
  三、被告二人所為的無償贈與行為，既然未損害原告的借款債權，原告依照民法第
      二四四條第四項前段規定：「債權人得聲請法院撤銷之。債權人依第一項或第
      二項之規定聲請法院撤銷時，得並聲請命受益人或轉得人回復原狀」，起訴請
      求被告乙○○塗銷本件土地應有部分十分之八的所有權移轉登記行為，並且回
      復原狀，即不符合法律規定，不應准許。
  四、綜上所述，原告根據民法第二四四條第一項、第四項所規定撤銷權法律關係，
      請求主文第一項、第二項所記載的內容，不具有法律上理由，應該駁回。
  五、本件事證明確，雙方提出其他攻擊、防禦方法與聲請調查證據，均不會影響本
      院判斷，故不必在此一一論述。
伍、訴訟費用負擔的依據，依照民事訴訟法第七十八條，判決如主文。
中　　　華　　　民　　　國　　　九十一　　年　　　十二 　月　二十四　　日
                                  臺灣嘉義地方法院民事第二庭
                                      法　官　甘　大　空
右為正本係照原本作成
如對本判決上訴應於送達後二十日內向本院提出上訴狀
中　　　華　　　民　　　國　　　九十一　　年　　　十二 　月　二十四　　日
                                      書記官　陳　麗　雅
